臺灣桃園地方法院民事判決　　　　　　　 95年度訴字第507號
原　　　告　乙○○
訴訟代理人　石宜琳　律師
被　　　告　戊○○○
訴訟代理人　丁○○
　　　　　　甲○○
上列當事人間請求給付承攬報酬事件，本院於民國96年2 月6 日
言詞辯論終結，判決如下：
    主    文
被告應給付原告新臺幣伍拾陸萬貳仟肆佰元，及自民國九十五年
四月二十九日起至清償日止，按年息百分之五計算之利息。
訴訟費用由被告負擔。
本判決於原告以新臺幣壹拾捌萬陸仟陸佰陸拾柒元為被告供擔保
後，得假執行；但被告如以新臺幣伍拾陸萬貳仟肆佰元為原告供
擔保後，得免為假執行。
    事實及理由
壹、程序方面：
按「訴狀送達後，原告不得將原訴變更或追加他訴。但減縮應受
判決事項之聲明者，不在此限。」，民事訴訟法第255條第1 項
但書第3 款定有明文。本件原告起訴時原聲明請求：「被告應給
付原告新臺幣（下同）792,400 元，及自起訴狀繕本送達翌日起
至清償日止，按週年利率5 ％計算之利息」，嗣於民國（下同）
95年11月9 日具狀減縮聲明請求：「被告應給付原告562,400 元
，及自起訴狀繕本送達翌日起至清償日止，按週年利率5 ％計算
之利息」，係屬減縮應受判決事項之聲明，揆諸前開規定，於法
無違，應予准許，合先敘明。
貳、實體方面：
一、本件原告起訴主張：
(一)、查被告為整修伊所有坐落桃園縣楊梅鎮○○路445 巷164
      弄8 號之住宅，於92年11月間將上開整修工程交付原告承
      攬，並約定承攬報酬為66萬元。嗣該工程接近完工之際，
      上開整修工程因故必須重新整修裝潢，被告亦於92年12月
      間將上開房屋之重新整修裝潢工程再次交付原告承攬，雙
      方約定再次承攬報酬為1,002,400 元。查，上開工程原告
      業於93年5 月間完工，並交付被告使用，惟被告迄今關於
      第二次承攬報酬僅給付440,000 元，餘562,400 元仍未給
      付（即1,002,400 元－440,000 元＝562,400 元），經原
      告催告，惟被告竟置之不理，拒絕給付。
(二)、被告辯稱原告之承攬報酬請求權應自93年3 月19日起算，
      已罹於2 年之消滅時效，惟原告曾於93年4 月1 日購買材
      料送至系爭工程處，以作為施工之用，此亦有證人丙○○
      95年10月24日言詞辯論期日證述「我兒子生日是3 月29日
      ，是過完生日後的2 、3 天有去被告家裡作頂樓防水工程
      」等語，復經證人劉修養到庭證稱確於93年3 月27日、29
      日、30日、31日及同年4 月1 日載貨到被告前揭地址在卷
      可稽，據此，可知系爭工程於93年4 月1 日仍尚未完工，
      被告所辯誠無可採。此外，原告就本次工程四樓部分並未
      施作，然原告業已轉作其他部分以補足未施作之部分，是
      原告此部分之請求仍有理由。
(三)、依原告所提出之原證四估價單，僅在說明、列舉系爭承攬
      工程中，何項目已轉作，該部分之承攬報酬款均包含於二
      次承攬報酬中，並已於95年3 月31日起訴請求，並非95年
      11月8 日始請求，被告容有誤會。且原告請求並未重複計
      價，被告主更未舉證以實其說，自不可採信。又第一次承
      攬工程失火事實，非可歸責原告之事由，原告並無故意、
      過失行為，有卷附刑事判決可稽；矧，被告因此對原告另
      一民事侵權行為損害賠償事件，業已視為撤回，且被告對
      於應負責任之人之損害賠償請求權，亦已罹於時效。爰依
      民法第50 5條第1 項規定之承攬法律關係請求如聲明所示
      。並聲明：被告應給付原告562,400 元，及自起訴狀繕本
      送達之翌日起至清償日止，按年息5%計算之利息。原告願
      供擔保，請准宣告假執行。
二、被告則以：
(一)、有關時效消滅部分：
  １、第二次承攬工程原告確實於93年3 月19日即交付被告，而
      被告於3 月底則將室內裝潢工程交付訴外人黃哲旭施作，
      在黃哲旭施作期間並無其他人在內施作，足證系爭工程原
      告於93年3 月19日即已交付，而原告遲至95年3 月31日方
      為請求，原告請求權之時效顯已消滅，被告自得拒絕支付
      。
  ２、原告所提出之「轉作工程」部分暫且不論其內容是否施作
      或重複計價，原告遲至95年11月8 日方提出請求，而其內
      容依照原告所稱又與第一次承攬、第二次承攬工程相異，
      顯然「轉作工程」請求之時間早逾2 年之時效，被告自可
      拒絕給付。
(二)、原告於95年11月8 日並未表示第一次承攬工程已不存在而
      僅捨棄第一次承攬報酬尚未給付之230,000 元（被告已支
      付440,000 元之部分依然存在），並因此縮減訴之聲明為
      562,400 元，又表示在第二次承攬工程未施作之部分業已
      轉作其他部分，由此可知，原告主張雙方間所存在之工程
      包含有第一次承攬工程、第二次承攬工程及轉作工程，是
      釐清此三部分中請求之細項是否確有施作或重複計算部分
      自屬必要。
(三)、有關第一次承攬工程部分：
  １、被告已給付440,000元。
  ２、經雙方約定並已施作部分，工程款為420,000 元，即１
      Ｆ部分，工程款130,000 元２Ｆ部分，工程款60,000元
      ３Ｆ部分，工程款60,000元、樓梯部分，工程款70,0
      00元、落地鋁門及電動鐵門，工程款100,000元。
  ３、經雙方約定之後未施作之部分，工程款為240,000 元，即
      加蓋工程，工程款210,000 元４Ｆ部分，工程款30,0
      00元。
  ４、就第一次承攬部分，被告除了已付清該部分工程款外，尚
      多付20,000元，就多付20,000元主張抵銷。
(四)、有關原告重複計價部分：
      雙方對於第一次承攬工程中有關１Ｆ部分約定有基礎工程
      、雜項拆除及地板石英磚，其中本來就包含原證四第３項
      所載之灌漿墊高工程，但是原告對於此部分重複計價，應
      予扣除。
(五)、非屬被告應負擔之部分：
  １、民法第508 條規定：「工作毀損、滅失之危險，於定作人
      受領前，由承攬人負擔，如定作人受領遲延者，其危險由
      定作人負擔。」。
  ２、原告承攬被告所交付工程（工程中包含鐵皮屋之拆除），
      其原先之範圍僅有１樓內部、２樓及３樓外觀、４樓之鐵
      皮屋拆除及修補復原，被告並將家中鑰匙交付原告，以利
      其進出工作（工程期間被告並未居住該處），原告在尚未
      交付工作物予被告之時，即因火災而燒毀，並進而造成２
      樓及３樓內部之損壞，對於２樓及３樓之內部修復費用理
      應由原告負擔。
  ３、退一步而言，如２樓及３樓內部損壞之復原並非民法第50
      8 條所指，原告因危險負擔所應給付之範圍，但是原告仍
      須對於被告負損害賠償責任，理由如下：
      (1)被告交付工程與原告承攬施作時，即將房屋鑰匙交付原
        告如上所述，自對於該房屋有保管之責任，然當原告將
        工程中有關拆除鐵皮屋部分交付第三人施作時，原告自
        應對於工地安全負相當之責任。簡而言之，在拆除鐵皮
        屋時會有火花產生，如火花飄入屋內將有引發火災之可
        能，此種危險觀念係為一般大眾均能知悉，但是原告在
        鐵皮屋拆除工程進行中，竟未採取防止火花飄入房屋之
        措施，導致被告房屋內部因火花飄入房屋引起火災而燒
        燬，原告對此即應負損害賠償責任，將房屋回復原狀。
      (2)原證二第１張中第５、６、７、８、１０、、、、
        、、、項；第２張第１、２、３、４、５、６
        、７、８、９項均為回復原狀所衍生之費用，原告理應
        自行負擔而不得向被告請求等語資為抗辯。
(六)、並聲明：駁回原告之訴及其假執行之聲請。如受不利之判
      決，願供擔保請准宣告免為假執行。
三、本件被告將所有坐落桃園縣楊梅鎮○○路445 巷164 弄8 號
    住處房屋整修工程，於92年11月間交付原告承攬，雙方約定
    承攬報酬為660,000 元，嗣於92年11月30日12時許，因第三
    人徐盟發與所雇用之工人湯添源為拆除系爭房屋前方三、四
    樓間右側樓梯及四樓鐵柱工程之際，於施工中因過失造成失
    火燒燬系爭房屋二至四樓。嗣被告又將系爭房屋重新整修工
    程，於92年12月間交付原告承攬，雙方約定再次承攬報酬為
    1,002,400 元，以及被告業已給付原告第二次承攬給付報酬
    440,000 元之事實，業據原告提出兩造均不爭執之估價單3
    紙為證（附於本院卷第6 頁至第8 頁），復經本院調閱本院
    94年度訴字第1579號損害賠償事件、94年度簡字第253 號刑
    事公共危險卷證查核無訛，自堪信為真實。
四、是首應探究者即原告之第二次承攬報酬請求權是否已罹於消
    滅時效？
(一)、按「左列各款請求權，因二年間不行使而消滅：一．．．
      七技師、承攬人之報酬及其墊款．．．。」，民法第127
      條第7 款定有明文。被告雖辯稱：系爭工程原告於93年3
      月19日即已交付，而原告遲至95年3 月31日方為請求，原
      告請求權之時效顯已消滅，被告自得拒絕支付云云，惟查
      ：
    １、證人即系工程建材行送貨人員劉修養到庭證稱：「（職
        業為何？）我開設龍興建材商行，負責人是我太太。」
        、「（是否有與原告做過生意？）有。」、「（提示出
        貨單，是否為你們商行所出貨？）是我們商行出貨（庭
        呈商行內帳、流水帳原本及電腦出貨單，經提示兩造後
        ，發還證人）該批貨物是我弟弟載運的，流水帳其上有
        載明「享」，貨如果是我載運的，會載明「養」，另有
        單據編號。若不是我或我弟弟送貨的，流水帳上會寫自
        取。」、「（出貨單上記載2004年4 月1 日是否就是於
        該日載送貨物？）是，原告於94年3 月27、29 、30 、
        31日分別有出貨到被告的地址，我有出貨單。」等語（
        見本院95年12月28日言詞辯論筆錄），並有原告提出之
        出貨單（單據日期：2004/04/01，見本院卷第47頁），
        復經本院當庭勘驗證人劉修養提出之流水帳、內帳及出
        貨單（見本院卷第70頁至第76頁），關於流水帳部分是
        從93年3 月1 日到94年2 月15日連續記載，內帳部分是
        分客戶按交易日期連續記載，且出貨單（單據日期分別
        為2004/03/27、2004/03/ 29 、2004/03/30、2004/03/
        31、2004/04/01，共5 紙）上記載之品名規格，經核均
        與流水帳上所載相符等情，是原告主張於93年4 月1 日
        系爭工程尚在施工仍未完工等情，要與事實相符，自堪
        採信。
    ２、另證人黃哲旭雖證稱：「（開立估價單時是否已經完成
        施工？）已經完成施工。」、「（被告是何時請你來看
        房屋如何裝潢？）93年4 月8 日完工，施工期是10天，
        我去看現場應該是93年3 月26日，看現場時已經完工，
        若沒有完工，我們也不可能去裝潢，我施工的是1 、2
        、3 樓。我有去頂樓看過，頂樓是整個空的，沒有加作
        任何鐵杆、防水等設備，沒有加蓋。」、「（施工期間
        除了休假外，除了你的工人外，有無其他工人在施工？
        ）我施工期間，就房子裡邊，就裝潢師傅外，沒有其他
        工人。」等語，並提出93年4 月8 日估價單乙紙為證，
        惟此要與一般工程於施工前或初期提出估價單以利雙方
        確認施工之項目及單價之常情有所不符，是證人黃哲旭
        前開證言，不足以採信。
    ３、被告另辯稱：原告所提出之「轉作工程」部分暫且不論
        其內容是否施作或重複計價，原告遲至95年11月8 日方
        提出請求，而其內容依照原告所稱又與第一次承攬、第
        二次承攬工程相異，顯然「轉作工程」請求之時間早逾
        2 年之時效，被告自可拒絕給付云云。經查：原告所提
        出之原證四估價單（見本院卷第48頁），僅係說明、列
        舉系爭承攬工程中，何項目已轉作（兩造對於原證２估
        價單上未施作項目，已另合意轉作其他工程項目乙節，
        為兩造當庭所不爭執），該部分之承攬報酬款業已包含
        於本件原告於95年3 月31日起訴請求給付承攬報酬中，
        原告並非95年11月8 日始追加請求，是被告所持前揭辯
        詞，亦無足採。
(二)、綜上，系爭承攬工程既於93年4 月1 日尚未完工，而原告
      係於95年3 月31日提起本件給付承攬報酬訴訟，自未逾前
      開民法127 條所規定2 年之消滅時效甚明，被告所辯前詞
      ，委無足採。
五、原告得請求之承攬報酬為何？
(一)、依原告所提出之93年12月13日估價單（即原證２，見本院
      卷第7 頁）觀之，其中品名編號5 至編號18部分均已施作
      完成乙節，為兩造所不爭執（見本院95年10月24日言詞辯
      論筆錄），至品名編號1 至編號4 部分並未施作，後來兩
      造協議就前開未施作金額共280,000 部分轉作頂樓防水、
      樓梯屋及四樓欄杆等工程之事實，亦為被告當庭所不爭執
      （見同上言詞辯論筆錄），惟被告嗣辯稱：關於原告所提
      轉作工程（估價單見本院卷第48頁）品名編號3 所載之灌
      漿墊高工程，應包含於雙方對於第一次承攬工程中有關１
      Ｆ部分約定有基礎工程、雜項拆除及地板石英磚工程內，
      原告對於此部分有重複計價，應予扣除云云，惟為原告所
      否認，並稱：第一次承攬的基礎工程是柱子與地樑及該地
      面的補足，轉作工程之灌漿墊高工程是客廳廚房一樓部分
      整個墊高，兩者並不相同等語（見本院96年2 月6 日言詞
      辯論筆錄），此外，被告復未舉其他事證以明其說，其此
      部分辯詞，亦無從遽予憑信。
(二)、被告復辯稱：原告在尚未交付第一次承攬工作物予被告之
      時，即因火災而燒毀，並進而造成２樓及３樓內部之損壞
      ，對於２樓及３樓之內部修復費用理應由原告負擔。又縱
      認２樓及３樓內部損壞之復原並非民法第508 條規定原告
      所應給付之範圍，但是原告仍須對於被告負損害賠償責任
      ，不得對被告請求此部分金額云云，經查：
  １、按「工作毀損、滅失之危險，於定作人受領前，由承攬人
      負擔，如定作人受領遲延者，其危險由定作人負擔。」，
      民法第508 條第1 項定有明文。查本件兩造第一次承攬工
      程施作範圍，依估價單上所載有：「1.１Ｆ基礎工程2.
      雜項拆除3.地板40×40石英磚4.２Ｆ拆除工程5.
      修面 (二丁掛)6. ３Ｆ拆除工程7.修面（二丁掛）8.
      ４Ｆ欄杆9.鐵屋拆除及修補11.加蓋工程12.樓梯一支13.
      落地鋁門及自動鐵門」等項目，並未包含被告所主張因失
      火而造成２樓及３樓內部損壞等項目，亦即前開失火燒燬
      之財物要與原告承攬工作物無關，自無前開法條規定之適
      用，是被告辯稱：原告應依民法第508 條第1 項規定負擔
      前開２樓、３樓內部損壞之復原費用云云，要屬無據。
  ２、次按「因侵權行為所生之損害賠償請求權，自請求權人知
      有損害及賠償義務人時起，二年間不行使而消滅。自有侵
      權行為時起，逾十年者亦同。」，民法第197 條第1 項定
      有明文。又縱認原告對系爭房屋失火燒燬財物乙節，依法
      如須負共同侵權責任時，惟前開第三人湯添源等係於92年
      11 月30 日因施工不慎造成失火燒燬系爭房屋２樓至４樓
      ，此為被告所知悉之事實，則原告之侵權行為損害賠償請
      求權，迄今亦已逾２年之消滅時效，是原告主張被告前開
      侵權行為損害賠償請求權，已罹於時效等語，自屬於法有
      據。
  ３、綜前所述，被告此部分辯詞，亦屬洵無足採。
(三)、按「報酬應於工作交付時給付之，無須交付者，應於工作
      完成時給付之。」，民法第505 條第1 項定有明文。兩造
      間第二次承攬報酬共為1,002,400 元，被告就此部承攬報
      酬業已給付440,000 元，此為兩造所不爭執，是原告請被
      告給付尚未給付562,400 元，自屬於法有據，應准許之。
六、「二人互負債務，而其給付種類相同，並均屆清償期者，各
    得以其債務，與他方之債務，互為抵銷。但依債之性質不能
    抵銷或依當事人之特約不得抵銷者，不在此限。」，民法第
    334 條第1 項亦定有明文。是抵銷之要件有四，(一)當事人互
    負同替類標的之債務，(二)雙方所負債均屆清償期，(三)依債務
    性質及法律之規定適於抵銷，(四)當事人未預先表示反對之意
    思。本件被告另主張：有關第一次承攬工程部分，被告已給
    付440,000 元，扣除經雙方約定並已施作部分，工程款共42
    0,000 元，未施作之工程款為240,000 元，被告除了已付清
    該部分工程款外，尚多付20,000元，就多付20,000元主張抵
    銷云云。經查：就第一次承攬工程報酬共660,000 ，原告主
    張被告只給付430,000 ，餘230,000 元未給付，此為被告前
    所未爭執，嗣於95年12月28日具狀辯稱：就該部分已給付44
    0,000 元，惟並未舉證以明其說，是否與事實相符已非無疑
    ，再參以被告當庭陳稱：「（第一個及第二個工程何項目未
    完工？）第一個工程鈞院卷第6 頁估價單中項目8 欄杆及11
    加蓋工程完全未施作，項目9 鐵皮屋只拆除到一半，但是修
    補回復有作。第二個工程鈞院卷第7 頁估價單中項目1 、2
    、3 、4 （即四樓部分）均完全未施作，其餘部分均已施作
    。」等情（見本院95年5 月2 日言詞辯論筆錄），堪認被告
    所辯稱經雙方約定之後未施作之部分，亦僅有兩造均不爭執
    之11.加蓋工程（210,000 元）及8.４Ｆ欄杆及部分9.鐵皮屋
    拆除等，此部分之總工程款亦非被告所辯稱之240,000 元（
    即尚應扣除原告已施作之拆除部分鐵皮屋及修補回復），是
    被告就第一次承攬工程是否對原告有不當得利返還請求權或
    其他權利，或有無溢付20,0 00 等均屬不明，亦即並無證據
    證明原告對於被告確負有金錢債務且已屆清償期者，被告主
    張就20,000範圍內予以抵銷云云，要與民法第334 條所定抵
    銷要件不符。
七、從而，原告依承攬法律關係據以提起本訴，請求被告應給付
    原告562,400 元，及自起訴狀繕本送達之翌日即95年4 月29
    日起至清償日止，按年息5%計算之利息，即無不合，應予准
    許。
八、假執行之宣告：兩造分別陳明願供擔保，聲請宣告假執行及
    免為假執行，核均合於法律規定，爰分別酌定相當擔保金額
    准許之。
九、本件事實已臻明確，兩造其餘之攻擊或防禦方法，及未經援
    用之證據，經本院斟酌後，認為與判決基礎之事實並無影響
    ，均不足以影響本裁判之結果，自無一一詳予論駁之必要，
    併此敘明。
十、結論：原告之訴為有理由，依民事訴訟法第78條、第390 條
    第2 項、第392條第2項，判決如主文。
中　　華　　民　　國　　96　　年　　2　　月　　15 　　日
                  民事第一庭    法　官　汪智陽
以上正本證明與原本無異。
如對本判決上訴，須於判決送達後20日內向本院提出上訴狀。
                                書記官　葉菽芬
中　　華　　民　　國　　96　　年　　2　　月　　15 　　日
